最高法院刑事判決　　　　　　　　九十四年度台非字第一八號
　　上　訴　人　最高法院檢察署檢察總長
　　被　　　告　乙○○
　　被　　　告　丙○○
　　　　　　　　　　　　135.
　　　　　　　　甲○○
上列上訴人因被告等賭博案件，對於台灣高等法院高雄分院中華
民國九十一年九月十七日第二審確定判決（九十一年度上易字第
六八九號，起訴案號：台灣高雄地方法院檢察署八十八年度偵字
第一一八七０號），認為部分違法，提起非常上訴，本院判決如
下：
    主  文
上訴駁回。
    理  由
非常上訴理由稱：「按判決不適用法則或適用不當者為違背法令
，又判決不載理由或所載理由矛盾者，其判決當然違背法令，刑
事訴訟法第三百七十八條、第三百七十九條第十四款分別定有明
文。本件原確定判決認被告乙○○、丙○○、甲○○等之犯罪係
分別觸犯刑法第二百六十八條之供給賭博場所及聚眾賭博罪以及
犯刑法第二百六十六條第一項前段之賭博罪，又認被告等所犯上
開三罪間，係基於一個賭博犯意之決定，達成其同一犯罪之各個
舉動，應屬法律概念之一行為，其一行為觸犯上開三罪名，為想
像競合犯，應依刑法第五十五條規定從一重之圖利聚眾賭博罪處
斷。然查刑法第二百六十八條之賭博罪，乃係以一個意圖營利之
意思要件，與供給賭博場所或聚眾賭博之行為要件所構成，行為
要件雖有兩個態樣，祇須其一，並配合意思要件，即屬成立犯罪
。如同時具備兩個行為要件，因意思要件僅有一個，不能將之割
裂，而認分別成立意圖營利供給賭博場所及意圖營利，聚眾賭博
兩個罪名，應僅論以意圖營利聚眾賭博一罪（參見趙琛著刑法分
則下冊第五百七十八頁）。而原判決竟認被告等所為係觸犯刑法
第二百六十八條『供給賭博場所』及『聚眾賭博』二罪再與刑法
第二百六十六條普通賭博罪共為三罪，從一重處斷，顯與上開說
明不符，即有適用法則不當之違法。又如上所述，被告等所犯刑
法第二百六十八條之『供給賭博場所』及『聚罪賭博』之罪，因
僅有一個意圖營利之意思要件，僅成立一罪而不能成立兩個罪名
，加上另犯刑法第二百六十六條之普通賭博罪，應僅有二罪，則
原判決所論三罪，亦有所載理由矛盾之違法。此外，原判決認被
告甲○○參與賭博犯罪，無非以（０七）0000000號電話
所在之高雄市○○街一五四號房屋係由甲○○所租用，然查該房
屋為梁春成所有，雖租用人為甲○○，但甲○○之國民身分證遺
失，有申請補發之申請書在卷可稽，嗣同案被告李奉勳拾獲後據
以承租並申請裝設上開電話，而申請書即非甲○○之筆跡，監聽
錄音亦無甲○○使用該電話之紀錄，而被告在原審已均提出上開
資料，原判決對此有利於被告之證據何以不採，於理由內均無一
語交代，其判決自亦有不載理由之違法。綜上所述，原判決確有
違背法令之處，並符提起非常上訴之法定理由，案經確定，爰依
刑事訴訟法第四百四十一條、第四百四十三條提起非常上訴，以
資糾正」等語。
本院按：非常上訴審應以原判決所確定之事實為基礎，以審查原
判決有無違背法令，並達統一各級法院關於法令適用之目的，此
觀刑事訴訟法第四百四十五條第二項之規定自明。因之，提起非
常上訴，應依原判決所確認之事實，據以指摘該確認事實所適用
之法律具有違背法令之原因，乃當然之解釋。又意圖營利，提供
公眾得自由出入之場所，聚集不特定之多數人，與之對賭財物之
行為，乃係基於一個賭博之決意，發為一個賭博之行為，雖有觸
犯刑法第二百六十六條第一項之普通賭博罪及同法第二百六十八
條之圖利供給賭博場所罪與圖利聚眾賭博罪，然其行為既僅有一
個，自應依同法第五十五條想像競合犯規定從一重以圖利聚眾賭
博罪處斷，方屬確當，此乃本院一貫所宣示統一法律適用之見解
（參見本院七十九年度台非字第二０一號、第二０六號，八十年
度台非字第一七八號諸判決）。本件原判決確認被告乙○○、丙
○○、甲○○與共同被告劉金智等人共同基於意圖營利之概括犯
意聯絡，自民國八十七年六月間起至同年十二月底止，連續提供
高雄市○○區○○街十二巷一號、高雄市○○街一五四號等五處
為公眾得出入之場所，設置六合彩簽賭站，裝設數十線電話，由
丙○○擔任收付帳款工作，並僱用「國良」等多名成年人接聽電
話及整理牌支，而聚集不特定之組頭或柱仔腳，以核對香港地區
發行之六合彩中獎號碼，中獎者可得倍數不等之彩金，否則賭資
悉歸被告等所有之方式賭博財物。由上述事實以觀，被告等三人
既基於意圖營利之犯意，聚集不特定多數人至彼等提供之公眾得
自由出入場所，以核對香港六合彩中獎號碼之方式對賭財物，即
觸犯刑法第二百六十八條圖利供給賭博場所罪、圖利聚眾賭博罪
及第二百六十六條第一項普通賭博罪，且係一行為觸犯數罪名，
原判決依想像競合犯關係從一重論以圖利聚眾賭博罪，依上揭說
明，即無不合。非常上訴意旨認被告等三人所為祇犯刑法第二百
六十八條圖利聚眾賭博罪及第二百六十六條普通賭博二罪，據以
指摘原判決理由矛盾及適用法則不當，顯屬誤解。又原判決理由
欄二之六已說明共同被告李奉勳供稱伊本在高雄市○○街一五四
號開設電腦補習班，借用甲○○名義申設三支電話，一年多後結
束，欲做六合彩賭博，怕被抓，才將電話轉接過來使用等證言，
不能為被告等三人有利證明之理由，自係不採甲○○所辯伊未承
租該房屋及申設電話以參與賭博等辯詞或事證，此乃當然之解釋
。原判決就此雖未特加說明不予採納之理由，但此單純訴訟程序
上之微瑕，對於判決本旨顯無任何影響，依刑事訴訟法第三百八
十條規定，既不得為第三審上訴理由，自亦不得據為非常上訴之
理由。是本件非常上訴為無理由，應予駁回。又乙○○雖選任律
師為辯護人，但因非常上訴乃特別程序，除非常上訴理由書所指
摘之事項外，非常上訴審不得予以調查判決，被告或其辯護人如
有理由補充，應向最高法院檢察署檢察總長為之，自不得於非常
上訴審選任辯護人逕向本院提出辯護，附此敘明。
據上論結，應依刑事訴訟法第四百四十六條，判決如主文。
中　　華　　民　　國　九十四　年　　一　　月   十三 　日
                      最高法院刑事第十一庭
                          審判長法官  張　淳　淙
                                法官  謝　俊　雄
                                法官  張　春　福
                                法官  呂　丹　玉
                                法官  李　伯　道
      本件正本證明與原本無異
                                      書  記  官
中　　華　　民　　國　九十四　年　　一　　月 　二十 　日
　　　　　　　　　　　　　　　　　　　　　　　　　Ｍ
